【裁判字號】    98,訴,1168
【裁判日期】    981130
【裁判案由】    違反毒品危害防制條例
【裁判全文】
臺灣屏東地方法院刑事判決              98年度訴字第1168號
公  訴  人  臺灣屏東地方法院檢察署檢察官
被      告  乙○○
            甲○○
上列被告因違反毒品危害防制條例等案件，經檢察官提起公訴（
98年度毒偵字第624 、843 、1033、1034號），被告於準備程序
中就被訴事實為有罪陳述，經本院告知簡式審判程序之旨，並聽
取當事人意見後，本院合議庭裁定由受命法官獨任依簡式審判程
序審理，判決如下：
    主  文
乙○○犯如附表一所示之罪，各處如附表一所示之刑。應執行有
期徒刑肆年。扣案第二級毒品甲基安非他命柒包（驗後淨重：0.
101 、0.087 、0.084 、0.084 、0.091 、0.09、0.08公克）、
沾黏海洛因之注射針筒壹支、第一級毒品海洛因壹包（驗後淨重
：0.071 公克）、沾黏海洛因之挑食器壹支均沒收銷燬之。扣案
預備供施用毒品使用之注射針筒壹支沒收。
甲○○犯如附表二所示之罪，各處如附表二所示之刑。應執行有
期徒刑壹年陸月。扣案沾黏海洛因之注射針筒壹支、沾黏甲基安
非他命之玻璃球壹個均沒收銷燬之。扣案預備供施用毒品使用之
注射針筒壹支沒收。
    事  實
一、乙○○前於民國82年間，因違反麻醉藥品管理條例案件，經
    臺灣高雄地方法院以82年度易字第6277號判處有期徒刑5 月
    確定；於82年間，因違反肅清煙毒條例案件，經本院以82年
    度訴字第941 號判處有期徒刑3 年5 月確定；於83年間，因
    懲治盜匪條例等案件，經最高法院以85年度台上字第594 號
    （原審案號：臺灣高等法院高雄分院84年度上訴字第1684號
    ）判處有期徒刑8 年、1 年確定；於92年間，因竊盜案件，
    經本院以92年度潮簡字第223 號判處拘役55日確定；上開案
    件迭經入監執行、假釋出監、撤銷假釋執行殘刑與接續執行
    ，迄至96年10月15日執行完畢。另於91年間，因施用毒品案
    件，經法院裁定送觀察勒戒後，認有繼續施用毒品傾向，再
    經法院裁定送強制戒治後，因認無繼續執行之必要，而於92
    年9 月17日停止其處分，至93年4 月6 日執行完畢，並經臺
    灣屏東地方法院檢察署檢察官以93年度戒毒偵字第22號為不
    起訴處分確定。詎其仍不知悔改，明知海洛因、甲基安非他
    命業經公告列為毒品危害防制條例之第一級、第二級毒品，
    不得持有、施用，竟基於施用第一級、第二級毒品之犯意，
    分別於附表一所示時間、地點，施用第一級毒品海洛因3 次
    、第二級毒品甲基安非他命2 次。
二、甲○○前於89年間，因施用毒品案件，經法院裁定送觀察勒
    戒後，認無繼續施用毒品傾向，而於90年7 月24日執行完畢
    ，並經臺灣桃園地方法院檢察署檢察官以89年度毒偵字第62
    60號為不起訴處分確定；又於92年間，因施用毒品案件，經
    檢察官聲請強制戒治併提起公訴，戒治部分，於93年1 月9
    日因法律修正而報結，罪刑部分，經本院以92年度訴字第98
    號判處有期徒刑8 月、4 月確定；另於92年間，因竊盜、偽
    造文書、妨害兵役等案件，經本院以92年度易字第197 號判
    處有期徒刑1 年7 月、3 月、4 月確定；於94年間，因搶奪
    、連續施用毒品等案件，分別經本院以94年度訴字第1031號
    判處有期徒刑10月、94年度訴字第1136號判處有期徒刑1 年
    4 月與8 月確定；上開案件迭經入監執行、假釋出監、撤銷
    假釋執行殘刑與接續執行，迄至97年7 月23日執行完畢。詎
    其仍不知悔改，明知海洛因、甲基安非他命業經公告列為毒
    品危害防制條例之第一級、第二級毒品，不得持有、施用，
    竟基於施用第一級、第二級毒品之犯意，分別於附表二所示
    時間、地點，施用第一級毒品海洛因、第二級毒品甲基安非
    他命各1 次。
三、案經屏東縣政府警察局東港、恆春分局報告臺灣屏東地方法
    院檢察署檢察官偵查起訴。
    理  由
一、本件係依刑事訴訟法第273 條之1 第1 項行簡式審判程序，
    其證據調查依同法第273 條之2 所定原不受審判外陳述排除
    之限制；又被告2 人對於卷內各項證據亦不爭執證據能力，
    復無事證顯示有何違法取得或類此瑕疵之情，故卷內所列各
    項證據，自均有證據能力，合先敘明。
二、上揭犯罪事實，業經被告2 人於本院審理中全數坦承不諱（
    見本院98年11月16日審判筆錄第3-4 頁），另據前開採尿檢
    驗結果，各呈如附表所示可待因、嗎啡及甲基安非他命陽性
    反應，有臺灣檢驗科技股份有限公司濫用藥物尿液檢驗報告
    、被告2 人之尿液送驗代號與姓名對照表等件為憑（見警卷
    第5688號第8 、12頁，警卷第6837號第18頁、偵卷第843 號
    第20頁，警卷第8135號第20頁、偵卷第1033號第24頁；警卷
    第8136號第20頁、偵卷第1034號第15頁）。此外查獲附表一
    編號2 、3 所示犯行扣得之甲基安非他命7 包（驗後淨重：
    0.101 、0.087 、0.084 、0.084 、0.091 、0.09、0.08公
    克）、沾黏海洛因之注射針筒1 支，查獲附表一編號4 、5
    所示犯行扣得之海洛因1 包（驗後淨重：0.071 公克）、沾
    黏海洛因之挑食器1 支、預備供施用毒品使用之注射針筒1
    支，查獲附表二所示犯行扣得之沾黏海洛因之注射針筒1 支
    、沾黏甲基安非他命之玻璃球1 個、預備供施用毒品使用之
    注射針筒1 支，亦經檢驗確認是否殘留毒品反應，有臺灣尖
    端先進生技醫藥股份有限公司簡易快速篩檢試劑初步檢驗結
    果、高雄醫學大學附設中和紀念醫院檢驗報告等件可證（見
    本院卷第59-65 頁、警卷第6837號第26頁；偵卷第1033號第
    22頁，本院卷第67、66頁；本院卷第68-70 頁）。是認被告
    2 人之自白與事實相符，堪予採信，從而本件罪證明確，其
    等犯行洵足認定，應依法論科。
三、按毒品危害防制條例就施用毒品者，只於「初犯」及「5 年
    後再犯」2 種情形有其追訴條件之限制，倘初犯後5 年內已
    再犯，縱第3 次或第3 次以上施用毒品之時間在初犯釋放5
    年後，仍與「5 年後再犯」有別，顯見其再犯率甚高，原實
    施之觀察勒戒或強制戒治未收得實效，自應逕行追訴處罰（
    最高法院97年9 月9 日97年度第5 次刑事庭會議決議參照）
    。查被告乙○○前於91年間因施用毒品案件，迭經觀察勒戒
    、強制戒治，於93年4 月6 日執行完畢後，旋於98年3 月14
    日再犯附表一編號1 所示施用毒品罪，業如前述，並有前案
    紀錄表、刑案資料查註紀錄表各1 份可考，是依上揭說明，
    本案自應追訴處罰。另被告甲○○前於90年間因施用毒品而
    受觀察勒戒執行完畢後，旋於92年間復因施用毒品經法院判
    刑，同如前述，暨其前案紀錄表、刑案資料查註紀錄表各1
    份為憑，是原實施之觀察勒戒未收實效，本件施用毒品犯行
    亦應逕予追訴處罰。
四、按海洛因、甲基安非他命分別係毒品危害防制條例第2 條第
    2 項第1 款、第2 款所定第一級、第二級毒品。核被告2 人
    所為，均係犯毒品危害防制條例第10條第1 項之施用第一級
    毒品罪、同條第2 項之施用第二級毒品罪。其等持有毒品之
    低度行為均應被施用之高度行為所吸收，不另論罪。被告乙
    ○○所犯上開5 罪間，被告甲○○所犯上開2 罪間，皆犯意
    個別、行為互殊，均應分論併罰。被告2 人各曾受如事實欄
    所載判刑執行等情，有上開前案紀錄資料足稽，其等於徒刑
    執行完畢後，5 年內故意再犯本件有期徒刑以上之各罪，為
    累犯，均應依刑法第47條第1 項加重刑度。爰審酌被告2 人
    同樣前科累累，素行甚差，有上開前案紀錄資料可查，然其
    等屢遭判刑執行，卻仍不知反省戒慎，絲毫未因歷經司法程
    序而記取教訓，猶自陷於毒癮之害，一再施用毒品復犯下本
    案各罪，原不宜寬貸，惟念及被告2 人均能坦承罪行，犯後
    態度非劣等一切情狀，各量處如主文所示之刑，並分別定應
    執行刑，以資懲儆。
五、扣案甲基安非他命7 包（驗後淨重：0.101 、0.087 、0.08
    4 、0.084 、0.091 、0.09、0.08公克）、海洛因1 包（驗
    後淨重：0.071 公克），各為查獲附表一編號2 、4 所示犯
    行扣得之第二級、第一級毒品，有上開檢驗報告可參（見本
    院卷第59-65 頁、偵卷第1033號第22頁），而該包裝用之塑
    膠袋因與毒品附和，無法析離，應併視為扣案毒品，均依毒
    品危害防制條例第18條第1 項前段宣告沒收銷燬之；至鑑驗
    耗損之毒品既已滅失，爰不另為沒收銷燬之諭知。扣案附表
    一編號3 所示沾黏海洛因之注射針筒1 支、附表一編號4 所
    示沾黏海洛因之挑食器1 支，附表二編號1 所示沾黏海洛因
    之注射針筒1 支、附表二編號2 所示沾黏甲基安非他命之玻
    璃球1個，被告乙○○、甲○○自承此為犯下各該編號施用
    毒品犯行之用具（見本院98年11月16日審判筆錄第3-4 頁）
    ，該等物品因沾黏毒品無法析離，有上開檢驗結果可參（見
    警卷第6837號第26頁、本院卷第67頁、本院卷第68-69 頁）
    ，自應併視為查獲各該犯行之扣案毒品，依毒品危害防制條
    例第18條第1 項前段宣告沒收銷燬之。又查獲附表一編號4
    、附表二編號1 所示犯行，分別扣得被告乙○○、甲○○所
    有預備供施用毒品使用之注射針筒各1 支，爰依刑法第38條
    第1 項第2 款均宣告沒收。至被告乙○○為附表一編號1 所
    示犯行使用之香菸，業經吸食燃罄，為附表一編號2 、4 、
    5 所示犯行使用之注射針筒、玻璃球，則皆未扣案，且查獲
    前已遭丟棄而不復存在乙節，各經被告乙○○於本院審理中
    供述明確（見本院98年11月16日審判筆錄第3 頁），自均無
    宣告沒收之必要，併此敘明。
據上論斷，應依刑事訴訟法第273 條之1 第1 項、第299 條第1
項前段，毒品危害防制條例第10條第1 項、第2 項、第18條第1
項前段，刑法第11條前段、第47條第1 項、第51條第5 款、第38
條第1 項第2 款，判決如主文。
本案經檢察官曾士哲到庭執行職務
中    華    民    國    98    年    11    月    30    日
                  刑事第四庭    法  官  江振源
以上正本證明與原本無異
如不服本判決，應於判決送達後10日內向本院提出上訴書狀（應
附繕本），其未敘述上訴理由者，應於上訴期間屆滿後20日內補
提理由書狀於本院，上訴於臺灣高等法院高雄分院。
中    華    民    國    98    年    12     月    1    日
                                書記官  潘豐益
附錄本判決論罪科刑法條：
毒品危害防制條例第10條
施用第一級毒品者，處六月以上五年以下有期徒刑。
施用第二級毒品者，處三年以下有期徒刑。
附表一：被告乙○○部分
┌─┬───────┬─────────────┬─────┐
│編│犯罪時間、地點│查獲經過                  │論罪科刑  │
│號│、行為        │                          │          │
├─┼───────┼─────────────┼─────┤
│1 │98年3月14日14 │98年3月17日12時20分許，為 │乙○○施用│
│  │時許，在屏東縣│警持搜索票至附表一編號1住 │第一級毒品│
│  │林邊鄉水利村豐│處查緝乙○○施用毒品案件，│，累犯，處│
│  │漁路103號鄭聰 │後經其同意採尿送檢，結果呈│有期徒刑壹│
│  │義住處內，以將│現可待因、嗎啡陽性反應，因│年。      │
│  │海洛因粉末摻入│而查獲。                  │          │
│  │香菸後點燃吸食│                          │          │
│  │煙霧之方式，施│                          │          │
│  │用第一級毒品海│                          │          │
│  │洛因1次。     │                          │          │
├─┼───────┼─────────────┼─────┤
│2 │98年5月13日6時│98年5月13日17時5分許，鄭聰│乙○○施用│
│  │許，在停放屏東│義於附表一編號3犯行後隨手 │第二級毒品│
│  │縣恆春鎮○○路│將注射針筒擲出窗外，適為巡│，累犯，處│
│  │段之車牌號碼04│邏員警發覺有異故趨前盤查，│有期徒刑捌│
│  │20-JJ號自小客 │因而起出甲基安非他命7包（ │月。扣案第│
│  │車車內，以將甲│驗後淨重：0.101、0.087、0.│二級毒品甲│
│  │基安非他命放入│084、0.084、0.091、0.09、0│基安非他命│
│  │所有玻璃球內燒│.08公克），以及附表一編號 │柒包（驗後│
│  │烤後吸食煙霧之│3所示施用毒品使用之注射針 │淨重：0.10│
│  │方式，施用第二│筒1支，後經乙○○同意採尿 │1、0.087、│
│  │級毒品甲基安非│送檢，結果呈現可待因、嗎啡│0.084、0.0│
│  │他命1次。     │及甲基安非他命陽性反應，因│84、0.091 │
│  │              │而查獲。                  │、0.09、0.│
│  │              │                          │08公克）沒│
│  │              │                          │收銷燬之。│
├─┼───────┼─────────────┼─────┤
│3 │98年5月13日17 │查獲情形同附表一編號2。   │乙○○施用│
│  │時許，在附表一│                          │第一級毒品│
│  │編號2同址車內 │                          │，累犯，處│
│  │，以將海洛因粉│                          │有期徒刑壹│
│  │末摻水置入所有│                          │年。扣案沾│
│  │針筒後注射血管│                          │黏海洛因之│
│  │之方式，施用第│                          │注射針筒壹│
│  │一級毒品海洛因│                          │支沒收銷燬│
│  │1次。         │                          │之。      │
├─┼───────┼─────────────┼─────┤
│4 │98年6月11日8時│98年6月11日18時30分許，在 │乙○○施用│
│  │許，在附表一編│屏東縣高樹鄉○○村○○路28│第一級毒品│
│  │號1住處內，以 │1號「臺灣巨蛋便利商店」前 │，累犯，處│
│  │將海洛因粉末摻│，因乙○○、甲○○駕駛失竊│有期徒刑壹│
│  │水置入所有針筒│車輛遭到查獲，並為警自鄭聰│年。扣案第│
│  │後注射血管之方│義處起出海洛因1包（驗後淨 │一級毒品海│
│  │式，施用第一級│重：0.071 公克）、沾黏海洛│洛因壹包（│
│  │毒品海洛因1 次│因之挑食器1支、預備供施用 │驗後淨重：│
│  │。            │毒品使用之注射針筒1支，後 │0.071 公克│
│  │              │經乙○○同意採尿送檢，結果│）、沾黏海│
│  │              │呈現可待因、嗎啡及甲基安非│洛因之挑食│
│  │              │他命陽性反應，因而查獲。  │器壹支均沒│
│  │              │                          │收銷燬之。│
│  │              │                          │扣案預備供│
│  │              │                          │施用毒品使│
│  │              │                          │用之注射針│
│  │              │                          │筒壹支沒收│
│  │              │                          │。        │
├─┼───────┼─────────────┼─────┤
│5 │於附表一編號4 │查獲情形同附表一編號4。   │乙○○施用│
│  │犯罪時間後之98│                          │第二級毒品│
│  │年6 月11日某時│                          │，累犯，處│
│  │，在附表一編號│                          │有期徒刑捌│
│  │1 住處內，以將│                          │月。      │
│  │甲基安非他命放│                          │          │
│  │入所有玻璃球內│                          │          │
│  │燒烤後吸食煙霧│                          │          │
│  │之方式，施用第│                          │          │
│  │二級毒品甲基安│                          │          │
│  │非他命1 次。  │                          │          │
└─┴───────┴─────────────┴─────┘
附表二：被告甲○○部分
┌─┬───────┬─────────────┬─────┐
│編│犯罪時間、地點│查獲經過                  │論罪科刑  │
│號│、行為        │                          │          │
├─┼───────┼─────────────┼─────┤
│1 │98年6月9日20時│查獲情形同附表一編號4 ，並│甲○○施用│
│  │許，在屏東縣林│為警自甲○○處扣得沾黏海洛│第一級毒品│
│  │邊鄉竹林村勝利│因之注射針筒1支、預備供施 │，累犯，處│
│  │路196號之2蒲健│用毒品使用之注射針筒1支、 │有期徒刑壹│
│  │國住處內，以將│沾黏甲基安非他命之玻璃球1 │年。扣案沾│
│  │海洛因粉末摻水│個，後經甲○○同意採尿送檢│黏海洛因之│
│  │置入所有針筒後│，結果呈現可待因、嗎啡及甲│注射針筒壹│
│  │注射血管之方式│基安非他命陽性反應，因而查│支沒收銷燬│
│  │，施用第一級毒│獲。                      │之。扣案預│
│  │品海洛因1次。 │                          │備供施用毒│
│  │              │                          │品使用之注│
│  │              │                          │射針筒壹支│
│  │              │                          │沒收。    │
├─┼───────┼─────────────┼─────┤
│2 │98年6月9日20時│查獲情形同附表一編號4，並 │甲○○施用│
│  │30分許，在附表│為警自甲○○處扣得附表二編│第二級毒品│
│  │二編號1 住處內│號1所示之物。             │，累犯，處│
│  │，以將甲基安非│                          │有期徒刑捌│
│  │他命放入所有玻│                          │月。扣案沾│
│  │璃球內燒烤後吸│                          │黏甲基安非│
│  │食煙霧之方式，│                          │他命之玻璃│
│  │施用第二級毒品│                          │球壹個沒收│
│  │甲基安非他命1 │                          │銷燬之。  │
│  │次。          │                          │          │
└─┴───────┴─────────────┴─────┘

司法院資訊處製作；財團法人民間司法改革基金會備份。
